臺灣臺北地方法院交通事件裁定　　　　99年度交聲字第1964號
原處分機關　交通部公路總局臺北區監理所
異　議　人
即受處分人　梁升銘
上列異議人即受處分人因違反道路交通管理處罰條例事件，對於
交通部公路總局臺北區監理所於中華民國99年12月1 日所為之處
分（原處分案號：北監自裁字第裁40-DB0000000號）聲明異議，
本院裁定如下：
    主  文
異議駁回。
    理  由
一、按汽車駕駛人，行車速度，超過規定之最高時速60公里以上
    ，處新臺幣6,000 元以上2萬4,000元以下罰鍰，且應接受道
    路交通安全講習，並記違規點數3 點，道路交通管理處罰條
    例第24條第1項第3款、第43條第1項第2款、第5 項前段及第
    63條第1項第3款分別定有明文。又按受處分人，不服道路交
    通管理處罰條例第8 條主管機關所為之處罰，得於接到裁決
    書之翌日起20日內向管轄地方法院聲明異議，道路交通管理
    處罰條例第87條第1 項定有明文。故得向法院聲明異議者，
    以經公路主管機關或警察機關所為裁決之受處分人為限，倘
    非上開機關所為對於特定違反道路交通管理處罰事件為處罰
    裁決之受處分人，其所為之異議即非合法。
二、本件異議人即受處分人梁升銘於民國99年9月26日上午9時15
    分許，駕駛車號P2-0796號自用小客車行經桃園縣復興鄉台7
    線31.5公里處，為警以手持式雷達測速儀測得受處分人以時
    速90公里速度行駛，於限速30公里之路段，超過規定之最高
    時速60公里，經桃園縣政府警察局大溪分局（下稱大溪分局
    ）警員以受處分人有違反道路交通管理處罰條例第43條第1
    項第2 款規定之行為，當場攔停掣單舉發，嗣受處分人於舉
    發通知單上所載應到案日期（99年11月12日）前向原處分機
    關提出申訴，經原處分機關函請舉發單位調查結果，仍認異
    議人有上開違規行為，原處分機關乃於同年12月1 日依前揭
    規定暨違反道路交通管理事件統一裁罰基準表，裁處受處分
    人8,000元罰鍰，並記違規點數3點，且應參加道路交通安全
    講習在案。
三、聲明異議意旨略以：本件員警採證所用之雷達測速儀，縱係
    經有檢定合格者，惟其精確度並無法達到百分之百，依「雷
    達測速儀檢定檢查技術規範」容有誤差存在（即車輛時速達
    90公里時，存有1 公里誤差之可能），受處分人超速行駛固
    屬無訛，惟並不能據此雷達測速儀之測量結果，認定當時時
    速確為90公里，已逾最高速限60公里以上而據以處罰；參以
    刑事法中證據法則之「罪證有疑，利歸被告」原則，本件測
    速儀器所得之數據應扣除誤差值，故可推測受處分人當時行
    車時速係89公里以下、未滿90公里，尚未超過規定之最高時
    速60公里，「交通部公路總局臺北區監理所」與「高雄市政
    府交通局交通事件裁決中心」分別所為之吊扣汽車車牌及應
    參加講習等處分，在認事用法上均有違誤云云。
四、經查：
  (一)異議人即受處分人梁升銘於99年9月26日上午9時15分許，駕
    駛車號P2-0796號自用小客車行經桃園縣復興鄉台7線31.5公
    里處，為警以手持式雷達測速儀測得受處分人於限速30公里
    路段，行車時速達90公里，超速60公里，經大溪分局警員當
    場攔停掣單舉發等情，為受處分人所不否認，是本件受處分
    人駕車確有超速行駛之情，足堪認定。
  (二)受處分人雖以前開情詞置辯，然本件值勤警員所使用之測速
    儀器（規格：24.150 GHz〈K-Band〉非照相式、廠牌：MPH
    、型號：Z-25，器號：HHＺ000000000號，檢定合格單號碼：
    MOGA0000000A號），係以雷達發射波及由移動車輛的反射波
    間的都卜勒頻率差來計算車速，通過高速運算計算時間與距
    離，偵測時間僅須0.3 秒，使用前均會做歸零處理，並依規
    定定期接受經濟部標準檢驗局檢驗合格並發給合格證書且於
    測速儀機身貼上合格標章，該測速儀最近一次檢定日期為99
    年3月11日，有效期限至100年3月31日一情，有大溪分局100
    年1月12日溪警分交字第100201399號函暨所附經濟部標準檢
    驗局99年3月12日MO0000000號雷射測速儀檢定合格證書影本
    各1 紙在卷可按，是本件舉發違規之日仍在該達測速儀檢定
    合格有效期限內，其偵測之準確性自值得信賴。
  (三)雖該測速儀器未配有拍照功能，無採證照片可佐，然由本件
    員警舉發之過程觀察，顯應符合正當之法律程序。按警員之
    舉發交通違規，係道路交通管理處罰條例所賦予之職權行使
    ，依其性質為公務員之行政處分，且該處分具立法機關之授
    權。尤其，例如：闖紅燈、超速等違規行為之取締，依其違
    規行為本質，係在瞬間發生，必須委由當場執行取締之公務
    員，憑其認識、判斷，立即為取締之作為，此為達成維持交
    通秩序目的所必要。又依道路交通管理處罰條例之規定，此
    種立即性之違規舉發，依警員之認知、判斷已足，無須其他
    積極證據佐證。蓋此員警具有考選資格，歷經專業訓練，且
    其執法之對象係不特定社會大眾，其立場業經立法機關推定
    具有客觀、中立、公平之特質，無故意偏頗之虞，是此種逕
    由公務員所為之「立即性行政處分」，除有積極證據足認公
    務員於執行職務時，有故意或過失侵害人民權利之情形，或
    處分本身有重大明顯之瑕疵而應予撤銷者外，否則本於行政
    目的達成之必要與公權力之尊重、公信力之維持，司法機關
    秉持行政、司法相互制衡之原理，共同維護國家機能正常運
    行之目的，尚不逕予宣告違法、撤銷。
  (四)依「雷達測速儀檢定檢查技術規範」第3.8條（100年施行版
    改列第7.1條）雖訂有速率偵測之準確度，於時速不大於150
    公里時之公差不大於1 公里之規範，然該公差僅是檢定合格
    雷達測速儀所得容許之最大公差值，尚難據以推論任何經檢
    定合格之雷達測速儀，均具有該1 公里之誤差。本院審酌受
    處分人違規超速之行為，係在瞬間發生，警員以手持式雷達
    測速儀測得受處分人車速超出最高速限，其取締之時機稍縱
    即逝，實難期待警員利用上開儀器發覺受處分人違規超速，
    並於決定舉發之際，須先考慮其值勤時使用之雷達測速儀，
    於時速達90公里時，在理論上容有1 公里之誤差，而尚待測
    得受處分人之車速達91公里時，始據以攔停舉發，否則，若
    苛求值勤警員於舉發之際，尚須先考慮該雷達測速儀之誤差
    ，因錯失時機，將無從適時舉發超速之交通違規行為，不無
    鼓勵駕駛人儘量以高速違規超速之嫌。本件受處分人既未明
    確指摘警員之舉發行為有何故意、過失或瑕疵可言，且無確
    切事證足認本件警員舉發時所使用雷達測速儀確有上開誤差
    存在，尚難逕以受處分人空泛指摘雷達測速儀容有1 公里之
    誤差云云，而為有利於受處分人之認定。
五、從而，受處分人於前揭時、地之確有行車速度超過規定之最
    高時速60公里之違規行為，原處分機關乃依上開規定，對受
    處分人裁處罰緩8,000 元，且應接受道路交通安全講習，並
    記違規點數3 點，經核並無違誤，受處分人之異議為無理由
    ，應予駁回。又受處分人所駕駛車號P2-0796 號自用小客車
    之車主係宋梅英而非受處分人，此有本院公路監理閘門車號
    查詢汽車車籍列印表1 紙在卷可稽，再觀諸卷附桃園縣政府
    警察局桃警局交字第DB0000000 號舉違反道路交通管理事件
    通知單影本，其上所載「被通知人」係勾選汽車所有人（即
    車主宋梅英）而非駕駛人（即受處分人），是受處分人異議
    意旨敘及「高雄市政府交通局交通事件裁決中心所為之吊扣
    汽車車牌處分」部分，本件受處分人並非該裁決之受處分人
    ，其對此部分之聲明異議，不合法律上之程式，且無從補正
    ，爰併予駁回。
六、應依道路交通事件處理辦法第17條、第19條，裁定如主文。
中    華    民    國   100    年    1     月    21    日
                  交通法庭  法  官  彭慶文
上正本證明與原本無異。
如不服本裁定，應於裁定送達後5日內向本院提出抗告狀。
                            書記官  許婉如
中    華    民    國   100    年    1     月    21    日